【裁判字號】    90,交上訴,739
【裁判日期】    900629
【裁判案由】    公共危險等
【裁判全文】
臺灣高等法院臺南分院刑事判決              九十年度交上訴字第七三九號  慎股
      上  訴  人
      即  被  告  甲  ○  ○
右上訴人因公共危險等案件，不服臺灣嘉義地方法院八十九年度交訴字第六三號，中
華民國九十年四月十三日第一審判決（起訴案號：臺灣嘉義地方法院檢察署八十九年
度偵字第四○七六號），提起上訴，本院判決如左：
      主      文
上訴駁回。
      事      實
一、甲○○於民國八十九年六月十六日，駕駛車號ＳＲ─七六一六號自小貨車，沿臺
    一五七線四車道之公路，由嘉義縣朴子市往東石方向行駛，於同日二十二時二十
    五分許，途經前開公路三十八公里二○○公尺之交岔路口，即嘉義縣東石鄉港墘
    村一○鄰六○之一號旁路口時，本應注意欲右轉彎時，應距交岔路口三○公尺前
    換入外側車道，並於右轉彎時，應先顯示車輛前後之右邊方向燈光，或由駕駛人
    表示左手臂向上，手掌向右微曲之手勢，當時天候雨、夜間有照明、無障礙物、
    視距良好而無不能注意之情形，其竟疏未注意前開規定，貿然自內側車道右轉，
    適有乙○○亦於同一道路駕駛車號Ｍ四─五四六三號自小客車於外側車道，載有
    其弟蔡明宜、友人邱騰毅、陳建成欲直行往東石方向前進，亦疏未注意應遵守在
    郊外道路時速不得超過六十公里，而以時速七十公里之速度前進，當甲○○突然
    自內側車道右轉，乙○○為閃避而撞上路邊之電線桿，致使乙○○因而受有右股
    骨遠位關節內骨折、前胸鈍傷、嘴唇裂傷等傷害。甲○○明知上情，本應依法令
    規定，立即停車處理，將受傷者送醫急救，其竟因畏罪心虛，未下車救護乙○○
    ，反而繼續駕駛車輛前進，逃逸現場，然為邱騰毅、陳建成抄下車牌，報警查獲
    。
二、案經乙○○訴由嘉義縣警察局朴子分局報請臺灣嘉義地方法院檢察署檢察官偵查
    起訴。
      理      由
一、訊據上訴人即被告甲○○固坦承於右開時間曾駕車經過肇事地點，惟矢口否認有
    何過失傷害及肇事逃逸之犯行，辯稱：是對方自己撞到柱子，我沒有聽到他撞到
    電線桿，我也沒有撞到他云云。經查：
    (一)告訴人乙○○於警訊中指訴稱：「當時我駕駛Ｍ四─五四六三號自小客車由朴
      子往東石方向行駛後載有陳建成（司機座後方）及邱騰毅（右方）及我弟蔡明
      宜，當時我駕駛在外側車道，而我前方之內側車道有一部自小貨車車號為ＳＲ
      ─七六一六號欲轉彎進入蔦松村路段：：我為了閃避方向盤向右轉便撞至路旁
      之消防栓及電桿：：」，核與證人邱騰毅於警訊中證述稱：「我於八十九年六
      月十七日二十二時二十五分在東石鄉港墘村往蔦松村之交叉路口內，因為我被
      乙○○以小客車載在後座，而於該路段一部自小貨車違規右轉致人傷車損：：
      該小貨車的車牌為ＳＲ─七六一六」，證人陳建成亦證述稱：「當時乙○○駕
      Ｍ四─五四六三號自小客車內載有我、邱騰毅還有乙○○之弟弟阿明。我係坐
      在駕駛座後方位置，當時乙○○在外側車道而內側車道有一部自小貨車車號為
      ＳＲ─七六一六號，轉彎欲進入蔦松村路段：：乙○○因閃避不及便撞至路旁
      之電桿而受傷：：」，且被告於警訊中自白稱：「當時我欲轉彎進入蔦松村，
      Ｍ四－五四六三號係從我後方速度很快開來」相符，此外尚有道路交通調查報
      告表一紙、照片六張在卷可證；至被告雖係殘障人士，惟其駕駛ＳＲ─七六一
      六號自小貨車直行、轉彎、排檔控制自如，此一事實，業據原審法院勘驗屬實
      ，製有勘驗筆錄一紙在卷可參，且被告亦領有駕駛執照，足見被告有與一般正
      常人相同之駕駛車輛能力無疑。
    (二)按四車道以上或同向二車道道路，欲右轉彎時，應距交叉路口前三○公尺前換
      入外側車道或右轉車道；且其應先顯示車輛前後之右邊方向燈光，或由駕駛人
      表示左手臂向上，手掌向右微曲之手勢，道路交通安全規則第一百零二條第五
      款、第九十一條第一款定有明文。而被告於偵查中曾自白稱：「我是從朴子往
      東石由東向西方向行駛肇事路口要右轉，我是內車道行駛：：我沒有打方向燈
      或手勢：：」，核與告訴人於偵查中指訴稱：「他沒有先打方向燈或手勢，他
      來到路口時，他就忽然間右轉：：」相符，被告領有駕駛執照，理應注意遵守
      上開規定，小心駕駛，復核當時情形，被告駕車經過嘉義縣東石鄉港墘村一○
      鄰六○之一號旁路口時，自有應遵守前開規定之注意義務，再依卷附之道路交
      通事故調查報告表所載當時天候雨、夜間有照明、無障礙物、視距良好，並無
      不能盡其應注意義務之情事，被告於前揭時地駕車，應注意能注意而不注意遵
      守上開規定，以致肇事，其行為有過失，至為明確。雖告訴人亦以時速七十公
      里之高速行駛而剎車不及，對於本件車禍之發生與有過失，然並不因此而阻卻
      被告之過失責任。況中華民國車輛交通事故鑑定技術委員會之鑑定意見亦同此
      見解，此有中華民國車輛交通事故鑑定技術研究學會鑑定報告一紙在卷可參，
      另因倘告訴人乙○○未超速行駛，雖被告違規左轉，告訴人應不致煞車不及而
      撞上電桿，是臺灣省嘉雲區車輛行車事故鑑定委員會及臺灣省車輛行車事故覆
      議鑑定委員會之鑑定意見，謂「告訴人超速行駛無肇事因素」部分，容有未合
      ，不予採信，附此敘明。又告訴人乙○○因而受有右股骨遠位關節內骨折、前
      胸鈍傷、嘴唇裂傷等傷害，亦有財團法人嘉義基督教醫院診斷證明書一紙在卷
      可證，被告之過失行為與告訴人所受之傷害間，顯有相當因果關係，本件事証
      明確，被告過失犯行堪以認定。
    (三)至被告駕駛之車號ＳＲ─七六一六號自小貨車之右前方保險桿及右前車門部位
      雖有擦痕，經比對與被告屋前之石柱之高度相當，此有勘驗筆錄一紙及照片四
      張附卷可佐，衡之常情，被告駕駛ＳＲ─七六一六號自小貨車在前並自內側車
      道右轉，倘真有與告訴人所駕之Ｍ四─五四六三號自小客車發生擦撞，被告之
      自小客車之右側車頭應隨即會為Ｍ四─五四六三號自小客車撞擊而兩車發生嚴
      重之損傷結果，然被告之右前方保險桿及右前車門部位僅有小擦痕，復參酌告
      訴人及證人邱騰毅、陳建成於警訊中所述，堪認被告車輛之前開擦痕並非與Ｍ
      四─五四六三號擦撞所造成，應為被告停車時不慎擦撞家中石柱所造成者，併
      此敘明。
    (四)又被告於本件車禍發生後逃逸之事實，亦據告訴人乙○○於偵查中指訴稱：「
      甲○○發生車禍之後，有先停車，然後他在車上他知道有發生車禍，他才會停
      車，後來邱騰毅下車準備去抄甲○○的車牌時，甲○○就趕快將車加速開走，
      但後來他的車牌號碼還是被邱騰毅記下來，且車禍之後，甲○○都沒有下車救
      乙○○：：」，核與證人邱坤毅於警訊中證述稱：「因為在車禍發生後，有一
      部自小貨車就停放在車故現場右邊後面的路口，然後對方僅看了一下就開走了
      ：：」，陳建成於警訊中證述稱：「我記得很清楚是ＳＲ─七六一六號自小貨
      ，該駕駛看見我們撞擊電桿後停了一下沒有下車便離去：：」相符；另被告聽
      力雖有問題，然經原審法院送往財團法人嘉義基督教醫院鑑定之結果，認：「
      甲○○兩側均有中耳炎且經手術治療，兩側皆為混和性聽障，平均聽力損失右
      側七十二分貝，左側七十七分貝：：甲○○之兩耳平均聽力損失雖為七十分貝
      以上之重度聽障，但對巨大之撞擊生應可以聽見：：」，此有財團法人嘉義基
      督教醫院（九○）嘉基醫字第○一九三號、○二四二號函二紙在卷可稽，復參
      酌被告於警訊中自白稱：「：：我有稍微聽到有撞擊之聲音：：」，足認被告
      辯稱其因重聽而不知道乙節，顯係卸責之詞，不足採信，故被告於肇事後逃逸
      之事證明確，亦堪認定，被告否認犯罪及所辯各節，均無可採信。
二、綜上所述，被告於前揭時、地駕駛該自小貨車，因疏於注意而肇事，致告訴人受
    傷，核其所為，係犯刑法第二百八十四條第一項前段之過失傷害罪；又告訴人於
    車禍發生時受有前述傷害，被告不下車救護，逕自駕車逃逸，所為係犯刑法第一
    百八十五條之四肇事逃逸罪。被告所犯前開二罪間犯意各別，行為互異，應分論
    併罰之。
三、原審法院適用刑法第一百八十五條之四、第二百八十四條第一項、第五十一條第
    五款、罰金罰鍰提高標準條例第一條前段，審酌被告之素行資料、過失之程度、
    所造成之危害及並未賠償告訴人、犯罪後否認犯行之不良犯後態度等一切情狀，
    量處過失傷害罪四月、肇事逃逸罪有期徒刑九月，並定其應執行為有期徒刑一年
    ，認事用法俱無不合，量刑亦稱妥適，被告上訴意旨否認犯罪，指摘原判決不當
    ，並無可取，為無理由，應予駁回。
據上論結，應依刑事訴訟法第三百六十八條，判決如主文。
本案經檢察官林炎昇到庭執行職務。
中      華      民      國    九十      年      六      月    二十九    日
                                    臺灣高等法院臺南分院刑事第四庭
                                        審判長法官  陳    義    仲
                                              法官  宋    明    蒼
                                              法官  蔡    崇    義
右正本證明與原本無異。
公共危險部分如不服本判決，應於判決送達後十日內向本院提出上訴狀，其未敘述理
由者並應於提出上訴狀後十日內向本院補提理由狀（應附繕本)。
過失傷害部分不得上訴。
                                        法院書記官  陳    明    芬
中      華      民      國    九十      年      六      月    二十九    日
附錄本案論罪科刑法條全文：
刑法第二百八十四條第一項前段：
因過失傷害人者，處六月以下有期徒刑、拘役或五百元以下罰金。
刑法第一百八十五條之四：
駕駛動力交通工具肇事，致人死傷而逃逸者，處六月以上五年以下有期徒刑。


司法院資訊處製作；財團法人民間司法改革基金會備份。
